【裁判字號】    99,訴,570
【裁判日期】    990825
【裁判案由】    違反毒品危害防制條例
【裁判全文】
臺灣嘉義地方法院刑事判決               99年度訴字第570號
公  訴  人  臺灣嘉義地方法院檢察署檢察官
被      告  甲○○
上列被告因違反毒品危害防制條例案件，經檢察官提起公訴（九
十九年度毒偵字第六二０號），本院合議庭裁定由受命法官以簡
式程序進行審理，判決如下：
    主  文
甲○○施用第二級毒品，累犯，處有期徒刑肆月。又施用第一級
毒品，累犯，處有期徒刑柒月。應執行有期徒刑拾月。
    犯 罪 事 實
一、甲○○前於民國八十九年間因施用毒品案件，經本院裁定令
    入勒戒處所施以觀察、勒戒後，認無繼續施用毒品傾向，於
    八十九年二月二十九日執行完畢釋放。復於九十年間因施用
    毒品案件，經本院裁定令入勒戒處所施以觀察、勒戒，認無
    繼續施用毒品傾向，於九十年八月二十九日執行完畢釋放。
    另於八十二年間因懲治盜匪條例及妨害自由案件，經本院分
    別判處有期徒刑八年及有期徒刑六月確定，後經裁定其應執
    行刑為有期徒刑八年三月確定，於八十五年九月五日縮短刑
    期假釋出監，惟假釋後經撤銷執行殘刑，迄九十五年六月十
    三日縮刑期滿執行完畢。猶不知悔改，竟基於施用第二級毒
    品之不確定故意，於九十九年三月二日下午七時前某時許，
    在嘉義市○○○路某公園內，在其所駕駛汽車內，由真實姓
    名年籍不詳、綽號「阿揚」男子將甲基安非他命置於電燈泡
    內燒烤，甲○○以在車內吸食甲基安非他命氣體方式，施用
    甲基安非他命乙次。另基於施用第一級毒品之犯意，於同日
    下午七時許，在嘉義市○區○○路與新民路旁空地之車內，
    以將海洛因摻水後再以針筒注射方式，施用海洛因乙次。嗣
    於同年三月三日上午十一時五十五分許，在嘉義市○區○○
    路與新民路旁空地為警盤查，並為警經其同意採尿送驗，其
    結果呈甲基安非他命陽性、可待因陽性及嗎啡陽性反應，始
    知上情。
二、案經嘉義市政府警察局移請臺灣嘉義地方法院檢察署檢察官
    偵查起訴。
    理  由
一、訊據被告甲○○對於上開犯罪事實均坦承不諱（見本院卷第
    32頁）；參以於九十九年三月二日十二時三十五分許，為警
    採其尿液送驗，其結果呈可待因陽性、嗎啡陽性反應（按施
    用海洛因後，經人體之水解代謝作用，會呈嗎啡陽性反應）
    及甲基安非他命陽性反應等情，有臺灣嘉義地方法院檢察署
    鑑定許可書、臺灣檢驗科技股份有限公司濫用藥物尿液檢驗
    報告及代號與真實姓名對照表各乙份在卷可稽，均足資擔保
    被告於本院審理時所為之上開任意性自白確與事實相符，應
    堪採信。而按毒品危害防制條例於九十二年七月九日修正公
    布，自九十三年一月九日施行，其中第二十條、第二十三條
    將施用毒品之刑事處遇程序，區分為「初犯」及「五年內再
    犯」、「五年後再犯」。依其立法理由之說明：「初犯」，
    經觀察、勒戒或強制戒治後，應為不起訴處分或不付審理之
    裁定；經觀察、勒戒或強制戒治執行完畢釋放後，「五年內
    再犯」者，因其再犯率甚高，原實施之觀察、勒戒及強制戒
    治既已無法收其實效，爰依法追訴或裁定交付審理。至於經
    觀察、勒戒或強制戒治執行完畢釋放後，「五年後再犯」者
    ，前所實施之觀察、勒戒或強制戒治已足以遮斷其施用毒品
    之毒癮，為期自新及協助其斷除毒癮，仍適用「初犯」規定
    ，先經觀察、勒戒或強制戒治之程序。從而依修正後之規定
    ，僅限於「初犯」及「五年後再犯」二種情形，始應先經觀
    察、勒戒或強制戒治程序。倘被告於五年內已再犯，經依法
    追訴處罰，縱其第三次（或第三次以上）再度施用毒品之時
    間，在初犯經觀察、勒戒或強制戒治執行完畢釋放五年以後
    ，已不合於「五年後再犯」之規定，且因已於「五年內再犯
    」，顯見其再犯率甚高，原實施觀察、勒戒或強制戒治，已
    無法收其實效，即應依該條例第十條處罰（最高法院九十七
    年度第五次刑事庭會議決議意旨參照）。查被告前於八十九
    年間因施用毒品案件，經本院裁定令入勒戒處所施以觀察、
    勒戒後，認無繼續施用毒品傾向，於八十九年二月二十九日
    執行完畢釋放。復於九十年間因施用毒品案件，經本院裁定
    令入勒戒處所施以觀察、勒戒，認無繼續施用毒品傾向，於
    九十年八月二十九日執行完畢釋放等情，有其臺灣高等法院
    被告前案紀錄表乙份在卷可參，其於觀察、勒戒執行完畢後
    五年內曾再犯施用毒品罪，被告此次施用毒品犯行雖係於其
    前受觀察、勒戒治完畢五年後所再犯，揆諸上開說明，仍應
    依毒品危害防制條例第十條處罰。是本件事證明確，被告施
    用海洛因及甲基安非他命犯行，均堪認定，應依法論科。
二、按海洛因、甲基安非他命分別屬毒品危害防制條例所定之第
    一級、第二級毒品，故核被告甲○○上開所為，分別係犯毒
    品危害防制條例第十條第一項、第二項之施用第一級、第二
    級毒品罪；其施用前持有海洛因及施用前持有甲基安非他命
    之低度行為，均為施用之高度行為所吸收，均不另論罪。又
    被告所犯上開二罪，罪名互異，犯意各別，應分論併罰。又
    被告前於八十二年間因懲治盜匪條例及妨害自由案件，經本
    院分別判處有期徒刑八年及有期徒刑六月確定，後經裁定其
    應執行刑為有期徒刑八年三月確定，於八十五年九月五日縮
    短刑期假釋出監，惟假釋後經撤銷執行殘刑，迄九十五年六
    月十三日縮刑期滿執行完畢等情，則有其臺灣高等法院被告
    前案紀錄表乙份附卷可佐，其於五年內故意再犯本件有期徒
    刑以上之罪，為累犯，均應依刑法第四十七條第一項加重其
    刑。爰審酌被告前有懲治盜匪條例、妨害自由、違反毒品危
    害防制條例前科之素行，國中肄業之智識程度，前曾因施用
    毒品而經觀察、勒戒程序，竟未思悔改，另起意再為上開施
    用毒品犯行，顯然缺乏禁絕毒害決心，並衡酌被告施用毒品
    之種類、次數，再考量施用毒品犯行係屬戕害自身健康之行
    為，尚未危害他人，且被告於本院審理中坦承犯行，其犯後
    態度尚稱良好等一切情狀，分別量處如主文所示之刑，並定
    其應執行刑，以資懲儆。
據上論斷，應依刑事訴訟法第二百七十三條之一第一項、第二百
九十九條第一項前段，毒品危害防制條例第十條第一項、第二項
，刑法第十一條、第四十七條第一項、第五十一條第五款，判決
如主文。
本案經檢察官李志明到庭執行職務。
中    華    民    國    99    年    8     月    25    日
                      刑事第五庭  法  官  曾宏揚
以上正本證明與原本無異。
本件得上訴，如不服本判決應於收受判決後10日內向本院提出上
訴書狀，並應敘述具體理由；其未敘述上訴理由者，應於上訴期
間屆滿後20日內向本院補提理由書（均須按他造當事人之人數附
繕本）「切勿逕送上級法院」。
中    華    民    國    99    年    8     月    25    日
                                  書記官  陳意婷
附錄論罪科刑法條：
毒品危害防制條例第10條
施用第一級毒品者，處 6 月以上 5 年以下有期徒刑。
施用第二級毒品者，處 3 年以下有期徒刑。

司法院資訊處製作；財團法人民間司法改革基金會備份。
